【裁判字號】    99,基簡,167
【裁判日期】    990428
【裁判案由】    給付票款
【裁判全文】
臺灣基隆地方法院民事判決             99年度基簡字第167號
原      告  華山產物保險股份有限公司
代  表  人  財團法人保險事業發展中心（即清理人）
法定代理人  賴清祺
訴訟代理人  丁○○
            甲○○
            丙○○
被      告  乙○○
上列當事人間請求清償票款事件，本院於中華民國99年４月19日
辯論終結，茲判決如下：
    主  文
被告應給付原告新臺幣肆萬陸仟肆佰元及自民國九十八年二月二
十八日起至清償日止按年息百分之六計算之利息。
訴訟費用新臺幣壹仟參佰元由被告負擔。
本判決得為假執行。
    事實及理由要領
一、本件原告起訴請求之金額為新臺幣（下同）46,400元，未逾
    10萬元，本可依「小額訴訟程序」審理及判決；惟因分案時
    誤分為「基簡」字案，而未分為「基小」字案，本院亦認為
    適當，本件爰依「簡易訴訟程序」審理及判決，先予敘明。
二、原告起訴主張：該公司執有被告簽發如附表所示之支票２張
    ，面額共46,400元，詎於民國（下同）98年３月２日向付款
    人為付款之提示，竟遭退票，不獲付款，嗣迭向被告追索，
    亦不獲置理等情，為此依票據之法律關係，提起本件訴訟，
    請求判命被告如數給付其46,400元及加給自98年２月28日起
    至清償日止按年息６％計算之利息。
三、被告自認附表所示之支票確係伊所簽發，用以代訴外人基隆
    市總工會支付保險費，以及經原告提示，遭付款人退票，不
    獲付款等情，惟以：伊於98年１月間知悉原告公司財務有狀
    況，即向原告表明不願續保，並請求返還支票，詎原告不斷
    拖延，最後並置之不理；另依保險條約第14條規定，保險契
    約已於98年３月11日停效，故原告不應訴請伊支付票款等語
    ，資為抗辯。
四、查原告主張之上開事實，業為被告所自認，並有原告提出如
    附表所示之支票及退票理由單各２張（影本附卷）可資佐證
    ，原告之主張自堪信為真實，亦即被告確有積欠原告如主文
    所示之票款未付，依法應負清償之責，從而原告依票據之法
    律關係，訴請被告如數給付及加給自付款提示日（即98年３
    月２日）起至清償日止按年利６釐計算之法定遲延利息，自
    屬正當，應予准許。至原告向付款人為付款提示之日期為98
    年３月２日，此有退票理由單影本２張附卷可證，故原告請
    求被告給付法定遲延利息，僅能自該日起算（參見票據法第
    0133條），茲原告請求被告自票載發票日（98年２月28日）
    起算，自無依據，故原告該部分（98年２月28日起至98年３
    月２日止）之請求，為無依據，應不准許。又被告既係簽發
    支票予訴外人基隆市總工會，以代基隆市總工會繳交保險費
    ，與原告間並非直接前後手之關係，依法自應負發票人之責
    任，而不得以保險契約當事人間之抗辯事由，持以對抗原告
    （參見票據法第13條），故被告前揭抗辯（詳見前述三、）
    ，亦不可採，併予敘明。
五、本件訴訟費用1,300.元（內含裁判費1,000.元及公示送達之
    登報費300.元），依民事訴訟法第78條規定，應由敗訴之被
    告負擔，爰一併確定其數額如主文第２項所示。
六、本件係「就民事訴訟法第0427條第２項第３款訴訟（本於票
    據有所請求而涉訟者之訴訟）適用簡易程序所為被告敗訴之
    判決」，依民事訴訟法第0389條第１項第３款規定，應依職
    權宣告假執行，爰依職權宣告之。
七、據上論結，本件原告之訴為有理由，依民事訴訟法第0436條
    第２項、第78條、第0389條第１項第３款，判決如主文。
中    華    民    國    99    年    4     月    28    日
                  基隆簡易庭法      官  林金發
以上正本係照原本作成。
如不服本判決，應於本判決送達後20日內向本院提出上訴狀（並
附繕本）及繳納上訴裁判費，上訴於本院合議庭。
中    華    民    國    99    年    5     月    3     日
                            法院書記官  莊國南
 ┌──────────────────────────────────────┐
 │附表（99年度基簡字第167號）：                                               │
 ├──┬──────┬─────────┬──────┬─────┬─────┤
 │編號│發   票   人│付     款    人   │發   票   日│ 票面金額 │ 支票號碼 │
 │    │            │                  │（ 民  國 ）│（新臺幣) │          │
 ├──┼──────┼─────────┼──────┼─────┼─────┤
 │ １ │乙   ○   ○│有限責任基隆市第二│98年２月28日│  10,150元│ RC0000000│
 │    │            │信用合作社銘傳分社│            │          │          │
 ├──┼──────┼─────────┼──────┼─────┼─────┤
 │ ２ │乙   ○   ○│有限責任基隆市第二│98年２月28日│  36,250元│ RC0000000│
 │    │            │信用合作社銘傳分社│            │          │          │
 └──┴──────┴─────────┴──────┴─────┴─────┘

司法院資訊處製作；財團法人民間司法改革基金會備份。
